臺灣高等法院臺中分院刑事判決　　　　　民國九十三年度上訴字第一五七三號
　　上　訴　人
　　即　被　告　乙○○
　　選任辯護人　朱坤棋
右上訴人因違反毒品危害防制條例案件，不服臺灣彰化地方法院中華民國九十三年八
月十一日第一審判決（民國九十三年度訴字第二三三號，起訴案號：臺灣彰化地方法
院檢察署民國九十二年度偵字第五九○六號），提起上訴，本院判決如左：
　　主      文
原判決撤銷。
乙○○販賣第一級毒品，累犯，處有期徒刑拾年。
毒品海洛因陸包（驗餘淨重合計柒拾參點零玖公克）沒收銷燬之；夾鍊袋肆大包（一
包內有七個，其中中型夾鍊袋五個、小型夾鍊袋二個、一包內有十二個中型夾鍊袋、
一包內有二十五個小型夾鍊袋、一包內有五十七個小型夾鍊袋）、電子秤壹台、葡萄
糖肆拾陸小包、壹大包均沒收。
　　事      實
一、乙○○有脫逃、妨害自由、違反麻醉藥品管理條例、肅清煙毒條例、槍砲彈藥刀
械管制條例、毒品危害防制條例等前科，並於民國（下同）八十一年間因違反麻
    醉藥品管制條例案件，經臺灣彰化地方法院判處有期徒刑六月確定，而於八十二
    年三月十九日易科罰金執行完畢，其後又因違反麻醉藥品管理條例、肅清煙毒條
    例、槍砲彈藥刀械管制條例等案件，經同院於定其應執行刑為三年十月，入監執
    行後於八十五年十月八日假釋出獄，假釋期間至八十七年三月二十六日屆滿。嗣
    又因施用毒品案件，經同院判處應執行有期徒刑十月確定，復因施用毒品案件，
    經同院判處應執行有期徒刑一年六月確定（現在監執行中）。
二、乙○○於有期徒刑執行完畢後，猶不知悔改，竟意圖營利，於八十七年三月三日
    某時，在彰化縣花壇鄉夏威夷汽車旅館，向年籍姓名不詳綽號「阿猴」之成年男
    子，以新臺幣（下同）二十九萬元之代價販入第一級毒品海洛因二台兩，將之藏
    放於其位於同縣鹿港鎮○○路○段三六○巷二十四號住處，以供日後販賣予不特
    定之吸毒品者，並從中牟利，惟於同年三月五日十五時許，即為警持搜索票於上
    址查獲，並扣得其所有之毒品海洛因六包（一包為塊狀，以中型夾鍊包裝、另五
    包為粉狀，其一為中型夾鍊包裝，另四包以小型夾鍊袋包裝，驗餘淨重合計七十
    三．○九公克）、夾鍊袋四大包（一包內有七個，其中中型夾鍊袋五個、小型夾
    鍊袋二個、一包內有十二個中型夾鍊袋、一包內有二十五個小型夾鍊袋、一包內
    有五十七個小型夾鍊袋）、電子秤一台、葡萄糖四十六小包、一大包等物。
三、案經臺灣刑警大隊移送臺灣彰化地方法院檢察署檢察官偵查起訴。
　　理      由
一、訊據上訴人即被告乙○○固坦承有買入上開第一級毒品海洛因，且扣案之海洛因
    、夾鍊袋、電子秤、葡萄糖均為其所有，惟矢口否認有前揭犯行，辯稱：伊是與
    友人輪流大量購買毒品施用，扣案之毒品即係輪到伊購買，並無販賣之情事；葡
    萄糖是為加入毒品吸用可使味道較為香淳，而將海洛因分裝是為了外出施用時方
    便攜帶，且伊的施用量很大，每天約施用二錢的海洛因，才會一次買那麼多的海
    洛因，因為買的數量多，怕被騙，才備有電子磅秤各等語。惟查：（一）扣案之
    白色塊狀物及粉末計六包，經送請法務部調查局鑑定結果，確係毒品海洛因，淨
    重七十三．○九公克，純度約百分之二七．二八，純質淨重十九．九二公克，有
    法務部調查局00000000號鑑定通知書附卷為憑（附於八十七年度偵字第
    一九六○號偵查卷第二十七頁），並有該六包海洛因（一包為塊狀，以中型夾鍊
    包裝、另五包為粉狀，其一為中型夾鍊包裝，另四包以小型夾鍊袋包裝，驗餘淨
    重合計七十三．○九公克）、及夾鍊袋四大包（一包內有七個，其中中型夾鍊袋
    五個、小型夾鍊袋二個、一包內有十二個中型夾鍊袋、一包內有二十五個小型夾
    鍊袋、一包內有五十七個小型夾鍊袋）、電子秤一台、葡萄糖四十六小包、一大
    包等物扣案可資佐證。（二）被告雖辯稱：上開毒品海洛因是與友人輪流購買，
    共同施用云云。然被告係與何友人共同購買，警詢、偵查中及原審並本院審理時
    均無法提供正確之姓名、年籍以供查核，且其於警詢時僅供稱：扣案之海洛因是
    伊向綽號「阿猴」之成年男子購買，伊曾拿過海洛因供朋友綽號「阿結」、「阿
    肥」、「戰車」、「阿土」、「阿權」等人施用，因伊等常有毒品往來，所以拿
    給他們的毒品伊並無收取費用等語（見八十七年度偵字第一九六○號偵查卷第五
    頁）。並未言及係與上開「朋友」輪流購買毒品海洛因後，共同施用。雖被告於
    九十二年十一月二十六日檢察官偵查時起，辯稱係與友人輪流購買，這次剛好是
    輪到伊購買云云（見九十二年度偵字第五九○六號偵查卷第二十二頁起）。然被
    告於八十七年三月二十日檢察官偵查時，僅供稱：扣案之海洛因是伊買來自已施
    用的等語（見八十七年偵字第一九六○號偵查卷第二十二頁）。甚至至九十二年
    十月十五日檢察官偵查時仍供稱：一次買多一點海洛因較為便宜，伊有拿毒品請
    朋友，但只是大家互相請來請去，伊並沒有向他們收錢各等語（見九十二年度偵
    字第五九○六號偵查卷第十八頁反面、十九頁正面）。均未言及係與朋友輪流購
    買海洛因後，共同施用。況如其友人等人均有能力購買毒品海洛因施用，何須輪
    流購買後，共同施用？且被告供稱此次購買海洛因之費用，是伊將房屋抵押貸款
    所得之款項，如其所言為真，按諸常情，焉有將自己的房屋抵押借款後所得之項
    購買毒品與他人共同使用之理，被告前揭辯解，殊不合常理。（三）被告另辯稱
    ：伊將海洛因分裝是為了外出方便攜帶，而電子秤是買毒品時怕被騙秤重用的云
    云。然扣案之海洛因分為一包為塊狀，以中型夾鍊包裝、另五包為粉狀，其一為
    中型夾鍊包裝，另四包以小型夾鍊袋包裝，另有夾鍊袋四大包（一包內有七個，
    其中中型夾鍊袋五個、小型夾鍊袋二個、一包內有十二個中型夾鍊袋、一包內有
    二十五個小型夾鍊袋、一包內有五十七個小型夾鍊袋）、電子秤一台、葡萄糖四
    十六小包、一大包等物，已如前述。其如僅係要自用，何需將毒品分成多種包裝
    ，且夾鍊袋係可重覆使用之物，何需備置如此多之中、小型夾鍊袋。另海洛因經
    塑膠袋包裝後，必會殘留在塑膠袋內，而海洛因之價格高昂，殘留的越少，損失
    就越少，如係自用，何須包裝成多數小塑膠袋之包裝。又在被告住處除查獲大量
    海洛因外，尚有電子秤及大量夾鍊袋，而夾鍊袋、電子秤乃一般販毒者分裝、販
    賣毒品計量必備之工具，被告倘非意圖販賣毒品，何需備置電子磅秤及各種類型
    且數量甚夥之分裝袋，顯見被告買入海洛因之目的，即在轉售無訛。被告雖再辯
    稱：電子磅秤已遭其折損，如要販賣，何須將電子磅秤折損云云。然被告已秤好
    四小包之海洛因，且其折損之理由或因該電子磅秤已失準，或因摔到而壞掉不能
    使用在均有可能，況電子磅秤取得甚為容易，而被告係於販入毒品二天後即為警
    持搜索票查獲，或因在短時間內即為警查獲，尚不及另備新的電子磅秤，是不能
    僅因其所有之電子磅秤已毀損，即認其無販賣海洛因之情由。另我國查緝海洛因
    之販賣行為執法甚嚴，對於販賣海洛因類多科以重度刑責，且海洛因量微價高，
    被告尚購入葡萄糖四十六小包，顯係為加入海洛因，使其份量增加，以圖買賣差
    價之利益，否則被告何需購入大量之海洛因及葡萄糖，更足以證明被告販入海洛
    因時即有營利之意圖。（四）被告於警詢、偵查中又辯稱：買入之海洛因是供已
    施用，且伊每天約施用一、二錢的海洛因；於原審及本院審理時辯稱：其每天約
    施用二錢海洛因云云。然按台兩一錢重量等於三．七五公克，被告如每天施一、
    二錢，即有三．七五公克至七．五公克之量，取其折衷，依被告所辯，其每日施
    用之海洛因尚有五．六二五公克。惟正常人之海洛因與安非他命之最低致死量皆
    為二○○毫克，一天內若單次使用超過此劑量即有致命之可能性。至於發生中毒
    現象之可能性須視個人體質、接觸藥物時間長短與使用頻率而定；久用成癮者對
    該等藥物產生耐受性，可使其中毒或致死劑量增至數倍或十倍以上，有行政院衛
    生署麻藥經理處八十八年二月十日麻研字第七七二八二號函在卷可稽。另人體若
    以海洛因摻於香煙內吸食代替注射，且已成癮，以較寬之標準衡量，每日消耗量
    ，不應超過○．四公克，亦經法務部於八十三年八月三日以（）發技（一）字
    第一三一○號函釋在案。則被告所辯，其施用海洛因一天約一、二錢之數量，顯
    已超過一般人體之負荷，而有致命之虞。縱以扣案之毒品，其純度約為百分之二
    七．二八，有上開法務部調查局00000000號鑑定通知書可稽，則以五．
    六二五公克計算，其純度尚有一．五三四五公克，亦超過上開劑量，而有致命危
    險。如再以前開函釋採較寬之標準，以每人每天最高之消耗量○．四公克作為計
    算基準，被告所購入之海洛因數量為七十三．○九公克，亦須半年之時間始能施
    用完畢（計算方式為七三．○九除以○．四等於一八三日，小數點以下四捨五入
    ），如以純度計算，亦須五十日之時間始能施用完畢（計算方式為七三．○九乘
    百分之二七．二八再除以○．四等於五十日，小數點以下四捨五入），而毒品係
    易受天候、環境潮溼等因素之左右而變質，被告販入上開毒品之目的及用途，如
    僅單純供自己施用，何須貸款二十九萬元之鉅款，一次購入如此大量之海洛因加
    以囤積？此亦與常理不合。（五）復查本件被告雖因於甫販入大量毒品，未及販
    出之際即為警查獲，故無實際之賣價可計算其利得實際多少，惟海洛因係法律禁
    止持有之違禁物，其取之不易，以致非法交易之價格高昂，尤其所涉刑責非輕及
    遭警追緝之風險亦高，苟被告販賣並無利可圖，何會甘冒為警查緝之風險，而購
    入上開數量甚多之海洛因。依一般販賣者往往以添加物降低毒品之純度，以增
    加數量牟利之方式販賣，被告同時被查獲大量之葡萄糖，更可證明係為增加海洛
    因之份量販賣圖利之意圖，且被告復自承係將其房屋抵押借款所得購買海洛因，
    可見其經濟情況不佳，仍甘冒為警查緝追捕及受刑事制裁之風險，一次購入如扣
    案高額之毒品數量，其目的是在意圖轉售予不特定吸毒者以從中牟利，委無可疑
    。（六）綜上所述，被告將其販入之海洛因分裝出四小包，應係為便於販賣圖利
    而加以分裝，其確有意圖營利販賣毒品，而買入上開毒品海洛因，應可認定。則
    被告前揭所辯，無非是事後卸責之詞，要無可採，本件事證已明確，被告犯行堪
    以認定。
二、查被告販賣海洛因之行為後，肅清煙毒條例業於八十七年五月二十日公布修正為
    毒品危害防制條例，並於同年月二十二日生效，再於九十二年七月九日修正毒品
    危害防制條例，並於九十三年一月九日施行，修正前之肅清煙毒條例第五條第一
    項規定：販賣、運輪、製造毒品、鴉片或麻煙者，處死刑或無期徒刑。而八十七
    年五月二十日及九十二年七月九日修正後之毒品危害防制條例第四條第一項均規
    定：製造、運輪、販賣第一級毒品者，處死刑或無期徒刑；處無期徒刑者，得併
    科新臺幣一千萬元以下罰金。經比較被告行為時之肅清煙毒條例及其後修正之毒
    品危害防制條例之結果，以修正前之肅清煙毒條例之規定有利於被告，依刑法第
    二條第一項但書之規定，應適用最有利於被告之肅清煙毒條例處斷。次按刑法上
    關於販賣罪，並不以販入之後復行賣出為要件，祇要販賣營利為目販入或賣出，
    有一於此，其犯罪即為完成（參見最高法院六十七年臺上字第二五○○號、六十
    八年臺上字第六○六號判例）。再查被告曾有多次吸用麻藥、毒品前科，有臺灣
    高等法院被告全國前案紀錄表及臺灣彰化地方法院檢察署刑案資料查註紀錄表在
    卷可按，且其於查獲時並供承有施用毒品海洛因等情，足見被告確有施用毒品之
    惡習，要可認定。又其供承八十七年間係在經營茶葉生意，每月可賺五、六萬元
    ，然卻仍須抵押房屋貸款以購買毒品，則其係藉販賣海洛因用以牟利，以供其施
    用毒品及用以養家之生活所需，亦事理之常，故被告上開行為當係基於營利之意
    圖而販入海洛因，應可認定。本件被告既係以販賣毒品海洛因之犯意而販入海洛
    因，縱尚未賣出，仍應成立販賣毒品罪，核上訴人即被告所為，係犯肅清煙毒條
    例第五條第一項之販賣毒品罪。被告持有毒品海洛因之低度行為應為販賣之高度
    行為所吸收，不另論罪。又被告曾因違反麻醉藥品管制條例案件，經臺灣彰化地
    方法院院判處有期徒刑六月確定，而於八十二年三月十九日易科罰金執行完畢，
    有臺灣高等法院被告全國前案紀錄表及臺灣彰化地方法院檢察署刑案資料查註紀
    錄表各一份在卷可憑，其於有期徒刑執行完畢後，五年內再犯有期徒刑以上之本
    罪，為累犯，惟販賣毒品之法定本刑死刑、無期徒刑，依法均不得加重。另考量
    被告年已四十三歲，並坦承有施用毒品海洛因等情，其尿液亦呈嗎啡陽性反應，
    有臺灣省政府警政廳刑事警察大隊八十七年三月十六日（）省刑大（偵二）字
    第四四三號函送驗尿報告附卷可稽，足見被告確有施用毒品惡習，本件被告或因
    吸毒導致工作無法順利經營甚至變賣家產，遂鋌而走險，意圖販賣營利而販入大
    量之毒品，追究其原因亦無非肇因於被告本身無法戒絕毒品而起，本案復未及賣
    出即遭警方查獲，相對於長期大量販賣毒品予不特定人大毒梟，被告對社會治安
    及國民健康所造成之危害尚屬較輕，被告縱因一時貪念罹犯重典，但其本身業因
    毒品自食傾家蕩產之惡果，且刑罰除制裁之功能外，更寓有教育、感化之目的，
    本件被告犯罪情節不免有情輕法重之情形，雖科處法定最低刑度仍有過重之虞，
    其犯罪情狀有可憫恕之處，爰依刑法第五十九條之規定酌減其刑。原判決予以論
    罪科刑，固非無見，上訴人仍執前詞弗承犯罪，固非有理，惟原判決於主文第一
    項僅載明販賣毒品實係販賣第一級毒品之誤，其之用語顯有違誤，上訴意旨雖未
    指摘及此，但原判決既有上訴可議之處，應由本院將原判決予撤銷。爰審酌被告
    明知毒品足以戕害人體之健康，竟為一已私慾，意圖營利而販入毒品海洛因，欲
    轉售他人圖利，惟無證據證明被告已賣出，及其犯罪動機、目的、手段。犯罪所
    生危害，犯後仍否認有何意圖販賣而販入之情等一切情狀，量處如主文第二項所
    示之刑，以示懲處。至扣案之海洛因六包（驗餘淨重七十三．○九公克）為毒品
    ，應依肅清煙毒條例第十二條前段之規定宣告沒收銷燬之；夾鍊袋四大包（一包
    內有七個，其中中型夾鍊袋五個、小型夾鍊袋二個、一包內有十二個中型夾鍊袋
    、一包內有二十五個小型夾鍊袋、一包內有五十七個小型夾鍊袋）、電子秤一台
    、葡萄糖四十六小包、一大包，係包裝毒品與摻入毒品增加重量及秤重之用，均
    為被告所有供販賣毒品所用之物，應依肅清煙毒條例第十三條之規定宣告沒收。
三、據上論斷，應依刑事訴訟法第三百六十九條第一項前段、第三百六十四條、第二
    百九十九條第一項前段，肅清煙毒條例第五條第一項、第十二條前段、第十三條
    ，刑法第十一條前段、第二條第一項但書、第四十七條、第五十九條，判決如主
    文。
本案經檢察官甲○○到庭執行職務。
中      華      民      國　    九十三     年    十二     月    十五　　日
　　　　　　　　　　　　　　　　臺灣高等法院臺中分院刑事第六庭
　　　　　　　　　　　　　　　　　　　審判長法　官　李  文  雄
　　　　　　　　　　　　　　　　　　　　　　法　官　劉　連　星
　　　　　　　　　　　　　　　　　　　　　　法  官　陳　嘉　雄
右正本證明與原本無異。
如不服本判決應於收受送達後十日內向本院提出上訴書狀，其未敘述上訴之理由者並
得於提起上訴後十日內向本院補提理由書（均須按他造當事人之人數附繕本）。
　　　　　　　　　　　　　　　　　　　　　　書記官  陳  信  和
中      華      民      國　    九十三     年    十二     月    十五　　日
                                                                        Ｒ
